【裁判字號】    99,訴,415
【裁判日期】    990730
【裁判案由】    公共危險等
【裁判全文】
臺灣屏東地方法院刑事判決               99年度訴字第415號
公  訴  人  臺灣屏東地方法院檢察署檢察官
被      告  甲○○
指定辯護人  陳忠勝律師
上列被告因公共危險等案件，經檢察官提起公訴（99年度偵字第
2508號、第2781號）本院判決如下：
    主  文
甲○○放火燒燬現非供人使用之他人所有住宅未遂，處有期徒刑
貳年，扣案之打火機壹支沒收。
其餘被訴部分無罪。
    事  實
一、甲○○因其妻丙○○告其恐嚇案件需至屏東縣政府警察局恆
    春分局接受調查，一時心情氣憤，於99年2 月9 日凌晨3時
    許，自高雄騎乘機車至屏東縣牡丹鄉○○路32號其妻居所（
    該屋係丙○○娘家親戚丁○○所有），其明知該屋後外面堆
    放雜物之處，置有丁○○所有之洗衣機1 台及其他雜物，亦
    知悉該屋隔壁之35號是丙○○親戚乙○○所管理（該屋所有
    人為戊○○），現無人居住之住宅。竟基於放火燒燬現非供
    人使用之住宅及他人所有物之犯意，持自備之打火機及撿拾
    現場報紙等助燃物，潛入大梅路32號丙○○及娘家人居住之
    住宅後方外面堆放雜物處，放火燒毀丁○○所有之洗衣機1
    台、日光燈2 盞及其他雜物，再接續侵入隔壁大梅路35號乙○○管理現無人居住之房屋，在一樓及二樓三處房間內，放
    火燒毀該屋內之彈簧床、衣櫥等物品，隨即逃逸，幸經丙○○家人李偉傑驚醒發現，緊急叫醒睡夢中之其他家人迅速疏
    散逃離，並即通知消防隊將火勢合力撲滅，始未造成傷亡，
    因未燒及房屋主要部分而未遂。嗣經警查獲甲○○時，在甲○○身上扣得其所有供放火用之打火機1 支。
二、案經屏東縣政府警察局恆春分局報告臺灣屏東地方法院檢察
    署檢察官偵查起訴。
    理  由
壹、程序方面
一、按刑事訴訟法新制採改良式當事人進行主義，為保障被告防
    禦權及維護直接審理與言詞審理原則，刑事訴訟法第159 條
    第1 項規定：「被告以外之人於審判外之言詞或書面陳述，
    除法律有規定者外，不得作為證據。」酌採英美法之傳聞法
    則。復於第159 條之1 至第159 條之5 增設例外規定，以應
    實務需要，俾符實體真實發現之訴訟目的。是以，本件告訴
    人丙○○於警詢之供述，係被告以外之人於審判外之陳述，
    業經辯護人於本院準備程序表明無證據能力，且丙○○已於
    本院審理時到庭證述如警詢所述，是其警詢供述，即無必要
    再予採為證據。
二、按傳聞法則之重要理論依據，在於傳聞證據未經當事人之反
    對詰問予以核實，乃予排斥，惟若當事人已放棄對原供述人
    之反對詰問權，於法院審判時表明同意該等傳聞證據可作為
    證據，基於證據資料愈豐富，愈有助於真實發現之理念，並
    貫徹刑事訴訟法修法加重當事人進行主義之精神，確認當事
    人對於證據能力有處分權之制度，傳聞證據經當事人同意作
    為證據，法院認為適當者，亦得為證據；另當事人於調查證
    據時，對於傳聞證據表示「沒有意見」、「對於證據調查無
    意見」，而未於言詞辯論終結前聲明異議，應視為已有將該
    等傳聞證據採為證據之同意，刑事訴訟法第159 條之5 定有
    明文。除前開所述部分外，檢察官、被告及辯護人於本院審
    理時就本判決引用之各項證據資料屬審判外之言詞或書面陳
    述，知有刑事訴訟法第159 條第1 項不得為證據之情形，均
    表示無意見，而未於言詞辯論終結前聲明異議，本院審酌上
    開證據資料作成時之情況，並無任何違法取證之不適當情形
    ，且對於被告涉案之事實具有相當之關聯性，依刑事訴訟法
    第159 條之5 規定，認具有證據能力。
貳、實體方面
甲、有罪部分
一、上開犯罪事實，業據被告甲○○於本院審理時坦承不諱，核
    與證人乙○○於偵查中證述情節相符，復有內政部消防署之
    火災調查報告書（以下稱調查報告書）暨調查照片1 份在卷
    可稽，足認被告之自白與事實相符，應可採信。本件事證明
    確，被告罪嫌應可認定。
二、按前開大梅路32號後方外面之堆放雜物處，從上開調查報告
    書現場照相位置圖（偵卷第43頁）中該屋平面圖，及照片（
    偵卷第44頁）觀之，係位於該32號住宅之後方外面，且與該
    住宅中間尚隔有一間浴廁，並非在住宅內部。又大梅路35號
    住宅現無人居住，現亦未供人使用，業據證人乙○○於警詢
    中證述明確（警卷第13頁）。核被告甲○○所為，係犯刑法
    第174 條第4 項、第1 項之放火燒燬現非供人使用之他人所
    有住宅未遂罪及同法第175 條第1 項之放火燒燬他人所有物
    罪。被告於前述大梅路32號住宅後方堆放雜物處放火後，隨
    即又至隔壁35號放火等情，已經證人乙○○於警詢中證述明
    確（偵卷第32頁反面），是被告的放火行為，於時間、地點
    均甚密接，應認係接續所為的一行為。是其以一接續放火行
    為，同時觸犯前述2 罪，應依刑法第55條前段想像競合規定
    ，從一重之放火燒燬現非供人使用之他人所有住宅未遂罪處
    斷。又被告已經著手於放火之行為，尚未燒燬上開住宅，為
    未遂犯，爰依刑法第25條第2 項之規定，減輕其刑。至於被
    告辯稱因當時喝酒過量，辯識行為違法之能力已顯著減低，
    應減輕其刑云云。然查，被告於警詢時供稱：縱火後，我就
    走路離開等語（警卷第3 頁）；偵查中供稱：放火時因大梅
    路35號門鎖住，我從窗戶爬進去等語（偵查卷第12頁），足
    認被告於行為時及行為後意識仍清楚，否則如何能爬窗進入
    ，及如何安全順利離開現場？是被告辯稱辯識違法能力顯著
    減低云云，是卸責之詞，不足採信。
三、公訴意旨認被告於放火燒燬前開大梅路32號住宅後方堆放雜
    物處之雜物，所為係犯刑法第173 條第3 項、第1 項之罪云
    云。惟查，由上述調查報告書現場照相位置圖（偵卷第43頁
    ）中該屋平面圖，及照片（偵卷第44頁）觀之，係位於該32
    號住宅之後方外面，與該住宅中間尚隔有一間浴廁，且雜物
    間與該住宅並無門可通，核與證人丙○○於審理中證稱：家
    裡面（指32號）或外面都可以進去浴廁，但雜物間沒有門可
    進入浴廁等語相符，足認該32號住宅後方外面之堆放雜物處
    與該住宅並未相通，與刑法第173 條第1 項之構成要件尚有
    不符，公訴意旨認被告此部分所為涉犯刑法第173 條第3項
    、第1 項之罪名，尚有未洽，然起訴之社會基本事實相同，
    爰依法變更起訴法條如上，併予敘明。
四、本院審酌被告僅因細故即縱火洩忿，性情實屬乖戾，且其縱
    火已危害公共安全，使附近鄰居陷於恐慌，其惡性屬重大，
    自應受相當之刑事非難，惟被告並案發前並無前科、素行尚
    佳，且犯後坦承犯行，並深表悔悟，犯後態度尚佳等一切情
    狀，量處如主文所示之刑，以示懲戒。又扣案之打火機1 支
    係被告所有，用來供本件放火所使用之工具，已經被告於審
    理中供確渡明確（本院卷第44頁），應依刑法第38條第1 項
    第2 款規定，諭知沒收。
乙、無罪部分
一、公訴意旨略以：被告甲○○因不滿其妻丙○○不願與之同居
    ，遂於98年1 月16日3 時許，在屏東縣牡丹鄉○○路32號丙○○娘家，亮出藏於大衣內之菜刀（未扣案），恫嚇丙○○
    ，致使其心生畏懼，致生危害於安全。甲○○另於99年1 月
    16日4 時許，在屏東縣車城鄉○○路中南客運車站毆打丙○○後（傷害部分未據告訴），又亮出藏於大衣內之菜刀（未
    扣案），恫嚇丙○○，致使其心生畏懼。因認被告先後2 次
    恐嚇犯行，均涉有刑法第305 條恐嚇罪云云。
二、按犯罪事實應依證據認定之，無證據不得認定犯罪事實；不
    能證明被告犯罪者，應諭知無罪之判決，刑事訴訟法第154
    條第2 項、第301 條第1 項分別定有明文。次按認定不利於
    被告之事實，須依積極證據，苟積極證據不足為不利於被告
    事實之認定時，即應為有利於被告之認定，更不必有何有利
    之證據；且被告否認犯罪所持之辯解縱屬不能成立，仍非有
    積極證據足以證明其犯罪行為，不能遽為有罪之認定；而認
    定犯罪事實所憑之證據，雖不以直接證據為限，間接證據亦
    包括在內，然而無論直接或間接證據，其為訴訟上之證明，
    須於通常一般之人均不致有所懷疑，而得確信其為真實程度
    者，始得據為有罪之認定，倘其證明尚未達此一程度，而有
    合理懷疑存在時，事實審法院復就其心證上理由予以闡述，
    敘明其如何無從為有罪之確信，因而為無罪之判決，尚不得
    任意指為違法（最高法院30年上字第816 號判例、30年上字
    第1831號判例、76年台上字第4986號判例意旨參照）。又被
    害人與一般證人同，其與被告處於絕對相反之立場，其陳述
    之目的，在使被告受刑事訴追處罰，內容未必完全真實，證
    明力自較一般證人之陳述薄弱。故被害人縱立於證人地位而
    為指證及陳述，且其指證、陳述無瑕疵可指，仍不得作為有
    罪判決之唯一依據（最高法院96年度台上字第2161號判決意
    旨參照）。
三、公訴人認被告涉犯上開2 次恐嚇犯嫌，係以告訴人丙○○之
    指述為其主要論據。訊據被告堅決否認有此等犯行，辯稱：
    未拿出菜刀等語。
四、經查：此部分起訴意旨僅以告訴人丙○○偵查中之指訴為唯
    一證據，並未提出其他補強證據。而告訴人之指訴，縱無瑕
    疵可指，依上開最高法院判決意旨，仍不得作為有罪判決之
    唯一依據。是此部分檢察官所提積極證據，尚不足以認定被
    告有公訴意旨所指犯行，其間尚有合理之懷疑存在，自難遽
    認被告有對告訴人有上開恐嚇之犯行。此外，復查無其他積
    極證據足資認定被告有公訴意旨所述犯行，被告犯罪即屬不
    能證明，揆諸首揭說明，依法應為其無罪之諭知。
據上論斷，應依刑事訴訟法第299 條第1 項、第300 條、第301
條第1 項，刑法第174 條第1 項、第4 項、第175 條第1 項、第
55條、第25條第2 項、第38條第1項第2款，判決如主文。
本案經檢察官李秀玲到庭執行職務。
中    華    民    國    99    年    7     月    30    日
                  刑事第二庭  審判長法  官  簡光昌
                                    法  官  翁世容
                                    法  官  劉怡孜
以上正本證明與原本無異。
如不服本判決應於收受判決後10日內向本院提出上訴書狀，並應
敘述具體理由；其未敘述上訴理由者，應於上訴期間屆滿後20日
內向本院補提理由書（均須按他造當事人之人數附繕本）「切勿
逕送上級法院」。
中    華    民    國    99    年    7     月    30    日
                                    書記官  黃佳惠
附錄本案論罪科刑法條全文：
中華民國刑法第174條
（放火失火燒燬非現住建築物及交通工具罪）
放火燒燬現非供人使用之他人所有住宅或現未有人所在之他人所
有建築物、礦坑、火車、電車或其他供水、陸、空公眾運輸之舟
、車、航空機者，處3 年以上10年以下有期徒刑。
放火燒燬前項之自己所有物，致生公共危險者，處6 月以上5 年
以下有期徒刑。
失火燒燬第1 項之物者，處6 月以下有期徒刑、拘禁或3 百元以
下罰金。
失火燒燬前項之物，致生公共危險者，亦同。
第 1 項之未遂犯罰之。
中華民國刑法第175條
（放火燒燬住宅等以外之物罪）
放火燒燬前二條以外之他人所有物，致生公共危險者，處1 年以
上7 年以下有期徒刑。
放火燒燬前二條以外之自己所有物，致生公共危險者，處3 年以
下有期徒刑。
失火燒燬前二條以外之物，致生公共危險者，處拘役或3 百元以
下罰金。

司法院資訊處製作；財團法人民間司法改革基金會備份。
